【裁判字號】    97,上易,213
【裁判日期】    970827
【裁判案由】    損害賠償
【裁判全文】
臺灣高等法院臺中分院民事判決         97年度上易字第213號
上 訴 人  甲○○
被上訴人  乙○○
上列當事人間請求損害賠償事件，上訴人對於中華民國97年5月
14日台灣台中地方法院第一審判決（97年度訴字第526號）提起
上訴，本院於中華民國97年8月20日言詞辯論終結，並為判決如
下：
    主  文
上訴駁回。
第二審訴訟費用由上訴人負擔。
    事實及理由
一、本件被上訴人起訴主張：
    上訴人無駕駛執照，竟於96年8月6日晚間9時30分許，飲酒
    後（未接受呼氣酒精濃度測試）駕駛車牌號碼R9-7040號自
    用小客車，沿臺中縣豐原市○○路由豐原市區往高爾夫球場
    方向行駛，途經蕭家花園前時，本應注意車前狀況，隨時採
    取必要之安全措施，而該路段為柏油路面、乾燥、無缺陷、
    無障礙物、視距良好之直路，依當時天候晴、夜間有照明之
    情形，並無不能注意之情事，值被上訴人騎乘車牌號碼YBU-
    983號重型機車行駛在上訴人前方，上訴人竟未注意車前狀
    況，自後方以右前車頭撞擊被上訴人所騎乘之重型機車後側
    車身，使被上訴人人車倒地，因而受有右第一、三、四、五
    蹠骨骨折、左手第一指骨骨折、背部及四肢挫傷等傷害。詎
    上訴人於肇事後，明知被上訴人受有傷害，竟未下車查看，
    對被上訴人施以必要之救護，逕行駕車加速逃離現場。為此
    依侵權行為之法律關係提起本訴，求為上訴人應給付被上訴
    人醫療費新台幣43481元及非財產上之損害0000000元合計
    0000000元並加計法定遲延利息之判決。（原審判決核准醫
    療費43481元及非財產上之損害600000元，合計643481元本
    息，而駁回其餘部分之請求，被上訴人就敗訴部分並未上訴
    ，上訴人僅就敗訴中非財產上之損害600000元本息部分提起
    上訴），並於本院上訴聲明求為判決駁回上訴。
二、上訴人則以：被上訴人並未能舉證證明其所受傷勢如何嚴重
    ，其請求非財產上之損害600000元顯屬過高等語資為抗辯。
三、查被上訴人主張：上訴人無駕駛執照，竟於96年8月6日晚間
    9時30分許，飲酒後（未接受呼氣酒精濃度測試）駕駛車牌
    號碼R9-7040號自用小客車，沿臺中縣豐原市○○路由豐原
    市區往高爾夫球場方向行駛，途經蕭家花園前時，本應注意
    車前狀況，隨時採取必要之安全措施，而該路段為柏油路面
    、乾燥、無缺陷、無障礙物、視距良好之直路，依當時天候
    晴、夜間有照明之情形，並無不能注意之情事，適有被上訴
    人騎乘車牌號碼YBU-983號重型機車行駛在上訴人前方，上
    訴人竟未注意車前狀況，自後方以右前車頭撞擊被上訴人所
    騎乘之重型機車後側車身，使被上訴人人車倒地，因而受有
    右第一、三、四、五蹠骨骨折、左手第一指骨骨折、背部及
    四肢挫傷等傷害等情，業經本院調閱台灣台中地方法院96年
    度偵字第22855號甲○○公共危險刑事案件全卷查明屬實（
    見調閱之案卷影本），且為上訴人所不爭執，並有診斷證明
    書可憑，堪信被上訴人此部分之主張為真實。按上訴人無駕
    駛執照，竟於飲酒後駕駛汽車，復未注意車前狀況，自後方
    撞擊被上訴人駕駛之機車，其行為自有過失。又被上訴人遭
    上訴人撞擊後，受有右第一、三、四、五蹠骨骨折，左手第
    一指骨骨折，背部及四肢挫傷等傷害，其傷害與上訴人之過
    失行為間有相當因果關係，足見上訴人有過失傷害被上訴人
    身體之侵權行為（上訴人因犯過失傷害罪業經本院刑事庭以
    97年度交上訴字第539號判處有期徒刑三月確定）。
四、按因故意或過失，不法侵害他人之權利者，負損害賠償責任
    。又汽車、機車或其他非依軌道行駛之動力車輛，在使用中
    加損害於他人者，駕駛人應賠償因此所生之損害。不法侵害
    他人之身體、健康、名譽、自由、信用、隱私、貞操，或不
    法侵害其他人格法益而情節重大者，被害人雖非財產上之損
    害，亦得請求賠償相當之金額。民法第184條第1項、第191
    條之2本文、第195條第1項分別定有明文。本件被上訴人主
    張上訴人無照駕駛又酒後開車，致被上訴人受有如前述之傷
    害，被上訴人多處骨折，精神上痛苦不言可諭，為此請求非
    財產上之損害，揆諸上開說明於法並無不合。查上訴人國中
    畢業，目前沒有工作，未婚，名下沒有財產；被上訴人高中
    畢業，未婚，目前在電子公司做品檢工作，每月收入約二萬
    多元，名下沒有不動產，只有一部機車。本院斟酌兩造之教
    育程度、身分地位、財產狀況、被上訴人所受之傷勢非輕（
    骨折背部及四肢挫傷）及痛苦之程度（被上訴人指述本件車
    禍造成伊終身傷害，天氣轉變時，骨折之地方均不舒服），
    並考量上訴人之侵權行為態樣（無駕駛執照，竟於飲酒後駕
    駛汽車，自後方撞及被上訴人成傷，又於肇事致人傷害後逃
    逸）等情，認原審核准600000元之金額尚屬妥適，上訴人指
    為過高，並無可取。
五、綜上所述，本件原審核准被上訴人請求非財產上之損害請求
    600000元及法定遲延利息，並無不當，上訴意旨指摘原判決
    不當，求予廢棄改判，駁回被上訴人在第一審之請求並無理
    由，應予駁回。
六、據上論結，本件上訴為無理由，依民事訴訟法第449條第1項
    ，第78條，判決如主文。
中    華    民    國    97    年    8     月    27    日
                  民事第六庭    審判長法  官  袁再興
                                      法  官  盧江陽
                                      法  官  陳賢慧
以上正本係照原本作成。
不得上訴。
                                      書記官  呂淑芬
中    華    民    國    97    年    8     月    27    日
                                                      Ｍ


司法院資訊處製作；財團法人民間司法改革基金會備份。
